【裁判字號】    98,中簡上,631
【裁判日期】    981103
【裁判案由】    妨害名譽
【裁判全文】
臺灣臺中地方法院刑事判決           98年度中簡上字第631號
上  訴  人  甲○○
即  被  告
上列上訴人因妨害名譽案件，不服本院臺中簡易庭98年度中簡字
第1764號中華民國98年5 月18日第一審簡易判決（聲請簡易處刑
案號：臺灣臺中地方法院檢察署98年度偵字第9393號），提起上
訴，本院管轄之第二審合議庭判決如下：
    主    文
上訴駁回。
    犯罪事實及理由
一、證據能力之說明：
  (一)按私人之錄音、錄影之行為所取得之證據，應受刑法第315
    條之1 與通訊保障及監察法之規範，私人違反此規範所取得
    之證據，固應予排除。惟依通訊保障及監察法第29條第3 款
    之規定「監察者為通訊之一方或已得通訊之一方事先同意，
    而非出於不法目的者，不罰」，是通訊之一方非出於不法目
    的之錄音，所取得之證據，即無證據排除原則之適用；又法
    律上亦無禁止本人截錄自己與他人對話，自無違法取證問題
    。（最高法院91年度臺上字第2363號、92年度臺上字第2677
    號、94年度臺上字第716 號、第1619號判決意旨參照）。本
    件告訴人乙○○所提出之錄音光碟，係於98年3 月11日下午
    12時30分許，上訴人即被告（下稱被告）在臺中市警察局第
    一分局西區派出所之非密閉式會客區，向該派出所主管曾傳
    仁所長及督察組巡官紀宜臻申訴告訴人執勤不當之問題，告
    訴人針對被告申訴及其回覆之過程全程加以錄音，係案發當
    時現場所錄製，其目的乃在保全被告對其申訴之證據，足見
    告訴人錄音行為並非出於不法之目的，揆諸前開規定說明，
    自無違法取證問題，並無應予排除證據適用之情狀。是被告
    主張此錄音光碟無證據能力云云，要無可採。
  (二)次按被告以外之人於審判外之陳述，雖不符刑事訴訟法第15
    9 條之1 至第159 條之4 之規定，而經當事人於審判程序同
    意作為證據，法院審酌該言詞陳述或書面陳述作成時之情況
    ，認為適當者，亦得為證據。當事人、代理人或辯護人於法
    院調查證據時，知有第159 條第1 項不得為證據之情形，而
    未於言詞辯論終結前聲明異議者，視為有前項之同意。刑事
    訴訟法第159 條之5 定有明文。查被告於本院準備程序時，
    對於本案所引下述證據，除上開爭執外，其餘均表示無意見
    ，且至本案言詞辯論終結前，亦未聲明異議，有本院準備程
    序筆錄及審判筆錄在卷可考；另經本院審酌卷內各該人員陳
    述時之情狀，均查無被違法取供或非出於自由意志之情形，
    相關書證亦查無違法取證或造假虛捏之情事，以之作為本案
    之證據，皆屬適當，依前揭規定，本判決以下所引用之卷內
    人證、書證均得為本案之證據。
二、本案經本院審理結果，認第一審判決認事、用法及量刑均無
    不當，應予維持，引用第一審判決書記載之犯罪事實、證據
    及理由（如附件）。
三、上訴人即被告上訴意旨略以：伊去派出所申訴時告訴人執勤
    態度不當，伊之態度很溫和，且是以假設語氣說「如果你值
    勤是正當、合法，應該是人民表率，但如果是濫權，隨意扣
    押呼叫警網，那就是警界的敗類」，並無侮辱告訴人之意，
    況伊說話的地方與執勤地點有距離，非為公眾可共見共聞之
    公共場所，原審未予詳查而為被告有罪判決，顯有違誤，請
    求撤銷原判決云云。惟查：
  (一)被告於98年3 月11日上午12時30分許，在臺中市警察局第一
    分局西區派出所會客區，向該派出所所長曾傳仁、督察室巡
    佐紀宜臻投訴告訴人許榮男執勤不當問題時，確以「像他那
    種敗類」之足以貶抑告訴人社會評價及人格之語，當場向該
    派出所主管曾傳仁辱罵告訴人乙情，業據告訴人即證人乙○
    ○於偵查中及在場證人曾傳仁於偵查、本院審理中具結證述
    明確（見偵查卷第6 頁、7 頁、本院卷第29頁），且被告亦
    不爭執其口出「敗類」乙詞，足見證人乙○○、證人曾傳仁
    前開證詞，應非虛妄，堪以採信。
  (二)雖被告辯稱當時係以前述假設語氣陳述告訴人執勤不當問題
    ，且係對著所長曾傳仁陳述，並無侮辱告訴人之意云云。然
    經本院當庭勘驗當日被告於當日中午1 時19分28秒許開始至
    被告說「我很刁，我如果刁，我連這個監視器的罰單」止之
    投訴錄音光碟結果，該光碟內之聲音內容與法官助理所記載
    之內容相符，被告說到「敗類」詞語時，手確係舉起，且於
    當日13時24分34秒許，被告與告訴人發生爭執時，確有如下
    對話內容：「A （代表被告）：像你這種表率，但是如果你
    濫權的話... 。B （代表告訴人）：我們沒有濫權，我跟你
    講，依照事實內容，依法告發2 次紅單。A （代表被告）：
    （聽不清楚）... 。B （代表告訴人）：你不要這樣公然侮
    辱喔，你不要在這邊公然侮辱喔。A （代表被告）：像他那
    種敗類。B （代表告訴人）：你剛剛那樣講嗎，你這樣達成
    公然侮辱喔。」，上開... 部分係因告訴人音量遠大過被告
    之音量，致無法聽清楚其內容，此有本院當庭勘驗筆錄及法
    官助理所記載光碟錄音內容在卷可憑（見本院卷第28頁正面
    、第29頁反面、第38至39頁）。由上開勘驗結果可知，被告
    固曾以「如果你濫權的話... 」之假設語氣表示其意見，惟
    於告訴人陳明其未濫權而係依法告發後，被告再次陳述意見
    ，雖該陳述內容無法辨識，然告訴人於聽完被告陳述後，已
    連續2 次明確要求被告不要公然侮辱，被告竟在告訴人、派
    出所所長曾傳仁及巡佐紀宜臻面前，說出「像他那種敗類」
    之詞語，顯見被告所指「敗類」即為告訴人，且係在告訴人
    要求其不要公然侮辱後，以此詞語辱罵告訴人，而非以假設
    語氣陳述甚明。參以被告於本院審理中辯稱：「因告訴人說
    話很強勢，高分貝，我去時我是指著告訴人跟他的所長說，
    我來投訴，是來說明告訴人這樣做是錯誤的，不是當面侮辱
    告訴人，我是分析事實」等語，本院質之被告「分析事實，
    為何講他這個敗類？」，被告答稱：「因為當時告訴人堅持
    他沒有錯。」等情（見本院卷第30頁正面），益徵被告確有
    以「敗類」詞語辱罵告訴人之意，其前開所辯，應屬卸責之
    詞，無足採信。
  (三)按刑法上之公然侮辱罪，係指侮辱他人，且該侮辱行為係公
    然為之始可成立，所謂「公然」，係指不特定多數人得以共
    見共聞之狀態，不以實際上果已共見共聞為必要。被告辱罵
    告訴人之處所，係在臺中市警察局第一分居西區派出所會客
    區內，該會客區位在面向該派出所大門處之右邊，亦即該派
    出所值班台之右上方，該會客區僅有沙發和茶几，並無牆壁
    區隔，此有案發現場圖在卷可憑（見警卷第26頁），且被告
    亦不爭執該會客區並非為密閉空間（見偵查卷第16頁），參
    證人曾傳仁所長於本院審理中具結證稱：投訴地點是在派出
    所值班台邊的一組沙發區，是民眾可以任意進出的地方等語
    （見本院卷第29頁），顯見被告之辱罵言詞自屬可使不特定
    人或特定多數人得共見共聞，而與公然之要件相符。再者，
    「敗類」一詞係對人之負面評價，為被告所不爭執（見本院
    卷第33頁），是以，被告以「敗類」詞語辱罵告訴人，足使
    他造有受辱之感覺，乃眾所周知且能體會之事實，被告身為
    一具有常識之成年人，自對此有所認識，而其仍在上述不特
    定人得共聞共見之場合，公然以此等粗鄙言詞辱罵告訴人，
    是其具有公然侮辱告訴人之犯意，應堪認定。
  (四)綜上所述，被告前開所辯，均無足採。本件事證明確，被告
    上開公然侮辱之犯行，洵堪認定。至被告聲請勘驗案發現場
    及勘驗錄音譯文部分，均無必要，附此敘明。
四、從而，原審依刑法第309 條第1 項，第41條第1 項前段，刑
    法施行法第1 條之1 第1 項、第2 項前段，判處被告拘役25
    日，如易科罰金，以新臺幣1 千元折算1 日，其認事用法及
    量刑均無不當，被告上訴意旨猶執陳詞否認犯罪，為無理由
    ，其上訴應予駁回。
六、應依刑事訴訟法第455 條之1 第1 項、第3 項、第373 條、
    第368 條，判決如主文。
本案經檢察官陳信郎到庭執行職務
中    華    民    國    98    年    11    月    3     日
                  刑事第十五庭  審判長法  官  江奇峰
                                      法  官  郭書豪
                                      法  官  廖純卿
以上正本證明與原本無異。
不得上訴。
                                      書記官  柳寶倫
中    華    民    國    98    年    11    月    3     日
附錄論罪科刑法條：
中華民國刑法第309條
（公然侮辱罪）
公然侮辱人者，處拘役或 3 百元以下罰金。
以強暴犯前項之罪者，處 1 年以下有期徒刑、拘役或 5 百元以
下罰金。


司法院資訊處製作；財團法人民間司法改革基金會備份。
